臺灣高等法院刑事判決　　　　　　　　96年度上訴字第4085號
上　訴　人
即　被　告　甲○○原名李翊潼.
指定辯護人　本院公設辯護人乙○○
上列上訴人因偽造有價證券等案件，不服臺灣桃園地方法院96年
度訴字第443號，中華民國96年6月20日第一審判決（起訴案號：
臺灣桃園地方法院檢察署95年度偵字第15336號），提起上訴，
本院判決如下：
    主  文
上訴駁回。
    事  實
一、甲○○曾於民國94年間擔任桃園縣龜山鄉○○路○段634巷2
    之5號「力剛企業有限公司龜山廠」（下稱力剛公司）之會
    計，竟意圖為自己不法之所有，利用其持有力剛公司負責人
    丁○○辦公室鑰匙可自由出入丁○○辦公室之機會，於94年
    7月30日下午3時許，趁丁○○離開其辦公室之際，進入辦公
    室內徒手竊取力剛公司所有，戶名為「力剛企業有限公司」
    、帳號0000000000000號、付款金融業中華商業銀行頭份分
    行、票號JF0000000號之空白支票1張，得手後，並基於意圖
    供行使之用，盜用放置於丁○○辦公室內之力剛公司印章及
    負責人丁○○之印章，蓋用上開印章之印文各一枚於在上開
    空白支票之發票人欄上，並填載發票日94年11月1日及票面
    金額新臺幣（下同）10萬元，偽造完成發票行為後，旋於同
    年8月初某日，持上開偽造完成之支票，前往桃園縣龜山鄉
    ○○村○○○街4號4樓之丙○○住處，向不知情之丙○○調
    現，丙○○不疑有他，遂貸借10萬元現金予甲○○。嗣丙○○於94年11月1日持上開偽造完成之支票，透過合作金庫台
    中分行交換提兌，惟斯時丁○○業將上開支票掛失止付，而
    不獲兌現，經臺灣票據交換所苗栗縣分所函請桃園縣政府警
    察局龜山分局處理，始循線查悉上情。
二、案經桃園縣政府警察局龜山分局報告臺灣桃園地方法院檢察
    署檢察官偵查起訴。
    事  實
壹、程序方面：
    本件認定事實所引用之本件卷內所有卷證資料（包含證人丁○○、丙○○於警詢及偵查中之證述、票據掛失止付通知書
    、遺失票據申報書、掛失止付票據提示人資料查報表、臺灣
    票據交換所苗栗縣分所退票理由單、如附表所示之偽造支票
    正反面影本、被告書立予證人丙○○之切結書影本等文書證
    據、物證等證據），並無證據證明係公務員違背法定程序所
    取得，且被告及其辯護人於原審審理時即對檢察官所提出之
    證據方法之證據能力均表示沒意見等語，並於本院審判期日
    對本院所提示之卷證亦均陳明沒意見等語，且卷內之文書證
    據，亦無刑事訴訟法第159條之4之顯有不可信之情況與不得
    作為證據之情形，從而，依刑事訴訟法第159條至159條之5
    之規定，本件認定事實所引用之本件卷證所有證據，均有證
    據能力，合先敘明。
貳、實體方面：
一、上揭事實，業據被告於警詢、原審偵審中及本院審理時均坦
    承不諱，核與證人丁○○、丙○○分別於警詢及檢察官偵查
    中所證述之情節大致相符，復有票據掛失止付通知書、遺失
    票據申報書、掛失止付票據提示人資料查報表、臺灣票據交
    換所苗栗縣分所退票理由單、偽造支票正反面影本、被告書
    立予證人丙○○之切結書影本等在卷可稽，足認被告自白與
    事實相符，自足採為認定事實之基礎。本件事證明確，被告
    犯行洵堪認定。
二、新舊法比較適用：
(一)按94年1月7日修正公布，95年7月1日施行之修正後刑法第2
    條第1項規定：「行為後法律有變更者，適用行為時之法律
    。但行為後之法律有利於行為人者，適用最有利於行為人之
    法律。」。
(二)依新增刑法施行法第1條之1規定，中華民國94年1月7日刑法
    修正施行後，刑法分則編所定罰金之貨幣單位為新台幣；94
    年1月7日刑法修正時，刑法分則編未修正之條文定有罰金者
    ，自94年1月7日刑法修正後，就其所定數額提高為30倍，但
    72年6月26日至94年1月7日新增或修正之條文，就其所定數
    額提高為3倍。被告行為後，刑法第33條第5款業於民國94年
    1月7日修正公布，並於95年7月1日施行，修正前刑法第33條
    第5款有關刑法法定刑中罰金刑部分為銀元1元以上（即新台
    幣3元以上），復依被告行為時之罰金罰鍰提高標準條例第1
    條前段規定，已就其原定數額提高為10倍即銀元10元以上（
    即新台幣30元），而修正後刑法第33條第5款規定：「罰金
    ：新臺幣1,000元以上，以百元計算之。」，故對於被告所
    犯法條中有關罰金刑部分，應以修正前刑法第33條第5款較
    有利於被告。
(三)又被告行為後，刑法第55條關於牽連犯之規定，業經修正刪
    除，並自95年7月1日施行。本件被告所犯刑法第320條第1項
    之普通竊盜罪、刑法第201條第1項之意圖供行使之用而偽造
    有價證券罪間具有牽連犯之關係，依修正前即被告行為時之
    規定，應從一重之偽造有價證券罪處斷；依修正後即被告行
    為後之刑法既已刪除牽連犯之規定，則所犯上述各罪應依數
    罪併罰之規定分論併罰，比較新舊法之規定，修正後之規定
    並非較有利於被告。
(四)再被告行為後刑法第57條、第58條等規定，亦經修正，惟此
    為法院就刑之裁量及加減審認標準見解之明文化，非屬法律
    之變更。
(五)經綜合被告本件全部罪刑之結果而為比較，被告行為後之刑
    法有關罰金刑、牽連犯之規定並不較有利於被告，本件應適
    用被告行為時刑法有關罰金刑、牽連犯之規定論處。
三、核被告所為，係犯刑法第320條第1項之普通竊盜罪、刑法第
    201條第1項之意圖供行使之用而偽造有價證券罪。被告盜用
    力剛公司及負責人丁○○之印章蓋用印文之行為，為偽造有
    價證券之部分行為，不另論罪。又被告行使偽造有價證券之
    行為，為偽造有價證券之犯行所吸收，亦無庸論擬。被告所
    所犯普通竊盜之犯行，係遂行偽造有價證券犯罪之手段，二
    者間有方法目的之牽連關係，應依被告行為時刑法第55條之
    規定，從一重之偽造有價證券罪處斷。查被告因法律知識不
    足，一時失慮致罹刑章，惟事後已徵得被害人丁○○、丙○○之諒解，被害人丁○○並於原審時當庭表示願意原諒被告
    ，被害人丙○○亦出具切結書表明不願追究被告之法律責任
    ，有原審準備程序筆錄及丙○○所寫之切結書在卷為憑（見
    原審卷第22頁、第34頁），尚難認造成被害人丁○○、丙○○之重大損害，益見被告之惡性並非重大，惟情輕法重，在
    客觀上足以引起一般之同情，如處以法定最低度之刑，猶嫌
    過重，應依刑法第59條規定，減輕其刑。
四、原審基於上揭理由，因依被告行為後刑法第2條第1項前段、
    第59條、第201條第1項、第320條第1項、第205條，被告行
    為時刑法第55條各規定，於審酌被告犯後深具悔意，坦認犯
    行，態度尚稱良好及其犯罪之動機、目的、手段、所生危害
    等一切情狀，量處有期徒刑1年8月。暨以被告所偽造如事實
    欄所載之支票1紙，係屬偽造之有價證券，不問屬於犯人與
    否，併依刑法第205條之規定，宣告沒收。核其認事用法，
    俱無違誤，量刑亦甚允洽。被告上訴意旨及指定辯護人辯護
    意旨，雖以被告事後經被害人諒解，也已償還被害人10萬元
    ，且被告又有一個小孩要扶養，請求從輕量刑云云，惟被告
    所犯之罪，其法定刑為有期徒刑3年以上10年以下，原審量
    處有期徒刑1年8月，顯已酌情從輕量刑，是被告及指定公設
    辯護人再請求從輕量刑，顯不足採。本件被告之上訴為無理
    由，應予駁回。
據上論斷，應依刑事訴訟法第368條，判決如主文。
本案經檢察官李金定到庭執行職務。
中　　華　　民　　國　　96　　年　　11　　月　　7 　　日
　　　　　　　　　刑事第十九庭審判長法　官  尤豐彥
　　　　　　　　　　　　　　　　    法　官  洪昌宏
　　　　　　　 　 　　　　　　　　　法　官  黃金富
以上正本證明與原本無異。
如不服本判決，應於收受送達後十日內向本院提出上訴書狀，其
未敘述上訴之理由者並得於提起上訴後十日內向本院補提理由書
（均須按他造當事人之人數附繕本）。
                                    書記官  楊秋鈴
中　　華　　民　　國　　96　　年　　11　　月　　7 　　日
附錄：本案論罪科刑法條全文
刑法第320條第1項：
意圖為自己或第三人不法之所有，而竊取他人之動產者，為竊盜
罪，處五年以下有期徒刑、拘役或五百元以下罰金。
刑法第201條第1項：
意圖供行使之用，而偽造、變造公債票、公司股票或其他有價證
券者，處三年以上十年以下有期徒刑，得併科三千元以下罰金。
